【裁判字號】    89,上訴,950
【裁判日期】    890830
【裁判案由】    違反槍彈藥刀械管制條例
【裁判全文】
臺灣高等法院高雄分院刑事判決                    八十九年度上訴字第九五號
    上  訴  人
    即  被  告  甲○○
    指定辯護人  本院公設辯護人  李佩娟
右上訴人因違反槍砲彈藥刀械管制條例案件，不服臺灣屏東地方法院八十九年度訴字
第二四五號中華民國八十九年六月八日第一審判決（起訴案號：臺灣屏東地方法院檢
察署八十九年度偵字第一八四一號），提起上訴，本院判決如左：
      主  文
原判決撤銷。
甲○○未經許可，持有爆裂物，處有期徒刑貳年柒月，併科罰金新台幣拾萬元，罰金
如易服勞役，以參佰元即新台幣玖佰元折算壹日。
      事  實
一、甲○○於民國八十九年二月十一日，在屏東縣恆春鎮○○路九五二號住處後院，
    拾得一枚以高十五點二公分、直徑五點二公分之玻璃瓶為容器，內裝重約四○○
    公克之鐵釘、玻璃碎片及火藥，並接出長約二○公分之爆引，利用點火方式引爆
    之具破壞性與殺傷力之土製爆裂物，未經許可，而持有之。嗣於八十九年二月十
    九日凌晨二時許，為警在上址甲○○房間之桌上查獲，並扣得該土製爆裂物 (送
    鑑定後，已拆解)。
二、案經屏東縣警察局恆春分局報告臺灣屏東地方法院檢察署檢察官偵查起訴。
    理  由
一、訊據上訴人即被告甲○○對於右揭未經許可持有土製爆裂物一枚之事實固坦承不
    諱，惟另辯稱：係小孩玩的亂丟，伊撿起來放在家裡云云。經查，右揭事實業有
    土製爆裂物一枚扣案足佐，而該土製爆裂物以拆解方式鑑定，結果：重五六○公
    克，係以一五點二公分、直徑五點二公分之玻璃為容器，內裝重約四○○公克之
    鐵釘、玻璃碎片及火藥，並接出長約二○公分之爆引，利用點火方式引爆，結構
    完整，認具破壞性與殺傷力，有內政部警政署刑事警察局八十九年四月七日刑偵
    五字第四三七一三號爆炸（裂）物鑑驗通知書一紙在卷可稽（偵查卷第十頁）。
    再被告既知悉該爆裂物孩童取之，易生危險，顯對該爆裂物具有破壞力及殺傷力
    知之甚詳，竟未經許可而無故持有，所辯核無可採，事證明確，被告犯行堪以認
    定。
二、核被告所為，係犯槍砲彈藥刀械管制條例第七條第四項之非法持有爆裂物罪。該
    條項之罪法定刑為五年以上有期徒刑，併科新台幣一千萬元以下罰金，惟被告係
    因智慮淺薄，一時好奇，未深思法律後果，而持有該土製爆裂物，然並未預供犯
    罪之用，且所持有數量僅此一枚，本院認宣告法定最低度之刑，猶嫌過重，其犯
    罪之情狀，堪以憫恕，應依刑法第五十九條之規定，減輕其刑。
三、原審認被告罪證明確，予以論罪科刑，固非無見，惟原判決就罰金部分於主文並
    諭知如易服勞役，以三百元即新台幣九百元折算一日，然據上論斷欄僅援引刑法
    第四十二條第二項之以三十元折算一日之規定，漏未引用罰金罰鍰提高標準條例
    第二條之提高為一百倍折算一日之規定，容有未合。被告上訴，空言指摘原判決
    不當，固無理由，惟原判決既有可議，自應撤銷改判。爰審酌被告持有爆裂物之
    行為，足以危害社會安全，其持有數量一枚，持有之時間約達數天，犯後已坦承
    犯行等一切情狀，量處如原審所諭知如主文第二項所示之刑，並就其罰金刑部分
    諭知易服勞役之折算標準，以資儆懲。又扣案之土製爆裂物，於送鑑定時，因已
    拆解，故不另為沒收之諭知，併此明。
四、又現行槍砲彈藥刀械管制條例雖規定犯第七條之罪者，應於刑之執行完畢或赦免
    後，令入勞動場所，強制工作，其期間為三年。但按保安處分係對受處分人將來
    之危險性所為拘束其身體、自由等之處置，以達教化與治療之目的，為刑罰之補
    充制度。本諸法治國家保障人權之原理及刑法之保護作用，其法律規定之內容，
    應受比例原則之規範，使保安處分之宣告，與行為人所為行為之嚴重性，行為人
    所表現之危險性，及對於行為人未來行為之期待性相當。大法官會議因而對該規
    定於八十七年十二月十八日著成釋字第四七一號解釋例，明示該條例第十九條第
    一項所定，不問對行為人有無預防矯治其社會危險性之必要，一律宣付強制工作
    三年，限制其中不具社會危險性之受處分人之身體、自由部分，其所採措施與所
    欲達成預防矯治之目的及所需程度，不合憲法第二十三條所定之比例原則，宣告
    自解釋例公布之日起不予適用。犯該條例第十九條第一項所列舉之罪，釋示依個
    案情節審查符合比例原則之部分，仍應適用該條例宣告保安處分；至不符合部分
    而應宣告保安處分者，則仍由法院斟酌刑法第九十條第一項規定之要件，依職權
    為之。經查，被告因智慮淺薄，一時好奇，而單純持有扣案之土製爆裂物一枚，
    尚無持之犯罪，而危害他人，難認被告對將來社會具有相當之危險性，而有進一
    步教化、治療之必要，若宣告拘束被告自由、身體之保安處分，顯與比例原則有
    違；又其前雖有賭博、過失傷害之犯罪前科，有台灣高等法院被告全國前案紀錄
    表可按，尚難據以認定有犯罪之習慣，或以犯罪為常業，或因遊蕩或懶惰成習而
    犯罪，準此，本院認不宜宣告強制工作，附此敘明。
五、被告於審理期日經合法傳喚，無正當之理由不到庭，爰不待其陳述，逕行判決，
    併予敘明。
據上論結，應依刑事訴訟法第三百六十九條第一項前段、第三百七十一條、第三百六
十四條、第二百九十九條第一項前段，槍砲彈藥刀械管制條例第七條第四項、刑法第
十一條前段、第四十二條第二項、第五十九條、罰金罰鍰提高標準條例第二條、現行
法規所定貨幣單位折算新台幣條例第二條，判決如主文。
本案經檢察官羅正平到庭執行職務。
中    華    民    國        八十九      年      八      月     三十     日
                              臺灣高等法院高雄分院刑事第三庭
                                  審判長法官  莊秋桃
                                        法官  謝宏宗
                                        法官  魏式璧
右正本證明與原本無異。
如不服本判決，應於判決送達後十日內向本院提出上訴狀，其未述理由者並應於提
出上訴狀後十日內向本院補提理由書（應附繕本)。
                                      書記官  楊茱宜
中    華    民    國        八十九      年      九      月      一      日
附錄本判決論罪科刑法條：
槍砲彈藥刀械管制條例第七條
未經許可，製造、販賣或運輸火砲、肩射武器、機關槍、衝鋒槍、卡柄槍、自動步槍
、普通步槍、馬槍、手槍或各類砲彈、炸彈、爆裂物者，處死刑、無期徒刑或七年以
上有期徒刑；處徒刑者，併科新台幣三千萬元以下罰金。
未經許可，轉讓、出租或出借前項所列槍砲、彈藥者，處無期徒刑或五年以上有期徒
刑，併科新台幣一千萬元以下罰金。
意圖供自己或他人犯罪之用，而犯前二項之罪者，處死刑或無期徒刑；處徒刑者，併
科新台幣五千萬元以下罰金。
未經許可，持有、寄藏或意圖販賣而陳列第一項所列槍砲、彈藥者，處五年以上有期
徒刑，併科新台幣一千萬元以下罰金。
第一項至第三項之未遂犯罰之。
                                                                      Ｈ


司法院資訊處製作；財團法人民間司法改革基金會備份。
